臺灣高等法院刑事判決　　　　　　　　95年度上訴字第4291號
上　訴　人
即　被　告　甲○○
選任辯護人　韓邦財律師
　　　　　　張育棋律師
上列上訴人即被告因違反槍砲彈藥刀械管制條例案件，不服臺灣
桃園地方法院九十五年度訴字第二四九號，中華民國九十五年九
月二十五日第一審判決（起訴案號：臺灣桃園地方法院檢察署九
十五年度偵字第四九四號），提起上訴，本院判決如下：
    主  文
原判決撤銷。
甲○○未經許可，寄藏可發射子彈具有殺傷力之改造玩具手槍，
處有期徒刑參年貳月，併科罰金新臺幣伍萬元，罰金部分如易服
勞役，以新臺幣壹仟元折算壹日；扣案可發射子彈具有殺傷力之
改造玩具手槍壹支（槍枝管制編號：0000000000號）
沒收。
    事  實
一、甲○○明知可發射子彈具有殺傷力之改造玩具手槍，為槍砲
    彈藥刀械管制條例所管制之物品，未經中央主管機關許可，
    不得無故持有、寄藏。詎竟基於非法寄藏具有殺傷力改造玩
    具手槍之犯意，於民國九十四年十一月十九日（起訴書誤為
    十八日）中午十二時許，某不詳真實姓名綽號「阿洪」之成
    年男姓友人，至其位於桃園縣平鎮市○○里○鄰○○路四九
    一巷一號住處向其借款新臺幣（下同）八千元，因「阿洪」
    無法提供擔保品，遂將所持有仿ＷＡＬＴＨＥＲ廠ＰＰＫ／
    Ｓ型半自動手槍製造之槍枝換裝土造金屬槍管改造而成，機
    械性能良好，可供擊發適用子彈，具殺傷力之改造玩具手槍
    一支（獲案後槍枝管制編號為0000000000號），
    及直徑８．９２MM、長度１７．１１MM金屬彈殼，直徑７．
    ８７MM金屬彈頭組合而成，因底火部位陷落而不具殺傷力之
    土造子彈一顆，交予甲○○保管，以為前開借款之擔保。甲
    ○○於取得該改造玩具手槍後，即連同子彈藏放在上址住處
    ，而未經許可寄藏之。嗣於九十四年十一月二十日晚間十一
    時許，甲○○攜帶上開具殺傷力之改造玩具手槍及不具殺傷
    力之土造子彈外出，行經桃園縣桃園市○○路一二六號前，
    因其行跡可疑，為警攔檢盤問，經其同意後自其隨身所攜帶
    之皮包內，搜索扣得具殺傷力之改造玩具手槍一支及不具殺
    傷力之子彈一顆（寄藏子彈部分，另為不起訴處分），因而
    查悉上情。
二、案經桃園縣政府警察局桃園分局報請臺灣桃園地方法院檢察
    署檢察官偵查起訴。
    理  由
壹、程序方面：
一、按被告之自白非出於強暴、脅迫、利誘、詐欺、疲勞訊問、
    違法羈押或其他不正之方法，且與事實相符者，得為證據，
    刑事訴訟法第一百五十六條第一項定有明文。本案被告甲○
    ○於原審及本院審理中，均不爭執其自白具有任意性，且衡
    諸本案扣得之物品，顯見其自白與事實相符，依上開規定，
    被告之自白有證據能力。
二、證人杜紅豔、鑑定人乙○○於本院審理中到庭，經具結後施
    以交互詰問，是其二人於本院審理中所為之證詞，均有證據
    能力。
三、又搜索，經受搜索人出於自願性同意者，得不使用搜索票，
    但執行人員應出示證件，並將其同意之意旨記載於筆錄；刑
    事訴訟法第一百三十一條之一規定甚明。本案警員執行搜索
　　時，雖未向法院聲請搜索票，惟其執行係得被告甲○○之同
    意後為之，並經執行員警記載事由於筆錄（見九十五年度偵
    字第四九四號卷第二十頁），是本案係得被告之同意後搜索
    ，依上開規定，本案搜索扣押所得之槍枝，並非違法取得之
    證物，有證據能力。
四、另「被告以外之人於審判外之言詞或書面陳述，除法律有規
    定者外，不得作為證據」，刑事訴訟法第一百五十九條第一
    項固定有明文，然「鑑定之經過及其結果，應命鑑定人以言
    詞或報告」，同法第二百零六條第一項亦規定甚明。是鑑定
    人以「書面」為鑑定報告提出於法院，依刑事訴訟法第一百
    五十九條第一項立法理由及同法第二百零六條第一項規定，
    即具有證據能力。又法院或檢察官得囑託醫院、學校或其他
    相當之機關、團體為鑑定，或審查他人之鑑定，並準用第二
    百零三條至第二百零六條之一之規定，刑事訴訟法第二百零
　  八條第一項亦定有明文。依此，檢察官對於偵查中之案件，
    認須實施鑑定者，固應就具體個案，選任鑑定人或囑託鑑定
    機關（團體）為之；但對於司法警察機關調查中之案件，或
    有量大或急迫之情形，為因應實務之現實需求，如檢察官針
    對該類案件之性質（例如：查扣之毒品必須檢驗其成份、對
    施用毒品之犯罪嫌疑人必須檢驗其體內有無毒品代謝反應、
    對查扣之槍砲彈藥必須檢驗有無殺傷力、對違反野生動物保
    育法案件必須鑑定是否屬於保育類動物案件等），認為當然
    有鑑定之必要者，經參考法務部九十二年五月二十日法檢字
    第０九二０八０二０三號函送法務部「因應刑事訴訟法修正
    工作小組」研討之刑事訴訟法修正相關議題第二十一則之共
    識結論，以及本院於九十二年八月一日舉行之刑事訴訟法新
    制法律問題研討會第三則法律問題研討結果之多數說（載於
    司法院九十二年八月印行「刑事訴訟法新制法律問題彙編」
    第十五頁至第十八頁），基於檢察一體原則，得由該管檢察
    長對於轄區內之案件，以事前概括選任鑑定人或囑託鑑定機
    關（團體）之方式，俾便轄區內之司法警察官、司法警察對
    於調查中之此類案件，得即時送請事前已選任之鑑定人或囑
    託之鑑定機關（團體）實施鑑定，該鑑定人或鑑定機關（團
    體）亦應視同受承辦檢察官所選任或囑託而執行鑑定業務，
    其等出具之書面鑑定報告應屬刑事訴訟法第二百零六條所定
    之傳聞例外，當具有證據能力（法務部九十二年九月一日法
    檢字第０九二００三五０八三號函可供參照）。從而，本件
    扣案之槍枝，經由查獲之警察單位依先前轄區檢察署檢察長
    事前概括選任鑑定機關，即內政部警政署刑事警察局實施鑑
    定，該鑑定機關所出具之九十四年十一月三十日刑鑑字第０
    九四０一八０一八五號「槍彈鑑定書」，及依該鑑定書內容
    所為九十五年六月十九日刑鑑字第０九五００五六八八八號
    函說明，即具有證據能力而得為本案之證據。
貳、實體部分：
一、訊據上訴人即被告甲○○固坦承於上開時、地，收受「阿洪
    」所交付之改造玩具手槍一支後寄藏之事實不諱，但矢口否
    認被訴違反槍砲彈藥刀械管制條例之犯行，辯稱：伊係飲酒
    後，在不知情之情形下收受槍枝，伊以為係玩具槍，不知有
    殺傷力云云；而其選任之辯護人則為其辯護稱：扣案之槍枝
    經實際測試，槍口動能僅二十六焦耳，且無膛線，是否具備
    殺傷力實屬有疑，縱認有殺傷力，其所能造成之傷害亦甚低
    微，情輕法重，應依刑法五十九條酌減其刑云云。
二、本院查：
　　（一）被告於上開時、地因持有改造玩具手槍為警查獲之事
          實，業據被告於警詢、偵查、原審及本院審理中坦承
          不諱，並有改造玩具手槍一支扣案可證。而該改造玩
　　　　　具手槍經送內政部警政署刑事警察局鑑定結果，認該
          改造玩具手槍，係由仿仿ＷＡＬＴＨＥＲ廠ＰＰＫ／
          Ｓ型半自動手槍製造之槍枝，換裝土造金屬槍管改造
          而成之改造手槍，機械性能良好，可供擊發適用子彈
          使用，認具殺傷力等情，有該局九十四年十一月三十
          日刑鑑字第０九四０一八０一八五號「槍彈鑑定書」
          一份在卷足憑。至選任辯護人以該鑑定報告內容過於
          粗糙，未記載試射子彈種類、子彈火藥量等，而質以
          該鑑定報告所載內容是否屬實乙節。原審對此乃再函
          詢實施鑑定之內政部警政署刑事警察局，該局函覆表
          示，送鑑槍枝係以「性能檢驗法」檢測，即實際操作
          檢測槍枝之機械結構與性能，如槍管、槍身、滑套等
          材質，滑套、扳機、擊錘、撞針等之運作情形，槍管
          貫通與否，扳機與擊錘連動情形，撞針撞擊力道等，
          有關擊發子彈時可能牽涉到槍枝運作部分做檢測，視
          其結構功能是否完整良好，可否達到擊發子彈之程度
          ，送鑑改造手槍經以「性能檢驗法」檢測後，認其結
          構完整，能發揮其功能，而認其機械性能良好，可供
          擊發適用子彈，而經裝填適用子彈（金屬彈頭直徑７
          ．８mm，重量３．８２公克）實際試射結果，可擊發
          該子彈且完成拋殼動作，測得彈頭速度為八十一公尺
          ／秒，計算其動能為十二點五三焦耳，單位面積動能
          為二十六點二三焦耳／平方公分，而依該局對活豬作
          射擊測試結果，彈丸單位面積動能達二十四焦耳／平
          方公分，即足以穿入豬隻皮肉層。另依日本科學警察
          研究所之研究結果，彈丸單位面積動能達二十焦耳／
　　　    平方公分，即足以穿入人體皮肉層等情，亦有該局九
　　　　　十五年六月十九日刑鑑字第０九五００五六八八八號
　　　　　函一紙附卷可稽，是選任辯護人之上開對子彈材質、
　　　　　火藥等質疑，顯係將「槍枝」與「子彈」之殺傷力檢
　　　　  測方法混為一談。
    （二）又針對選任辯護人對槍枝膛線及二十六焦耳之動能有
          無殺傷力之爭執，鑑定人即刑事警察局技士乙○○亦
          於本院審理時到庭具結證稱：內政部警政署刑事警察
          局九十五年六月十九日刑鑑字第０九五００五六八八
          八號函係伊承辦，扣案槍枝係伊實施試射，該函中所
          引用之「日本科學警察研究所」之研究結果，係依照
          文獻之記載，而函中所引刑事警察局之數據資料，則
          係以空氣槍裝填６MM鋼珠進行試射。一般制式手槍大
          部分都有「膛線」，但「膛線」之作用僅在穩定彈頭
          的行進方向，以增加射擊的準確度，至穿透力則要看
          彈頭材質，故槍枝殺傷力之認定與彈頭之材質沒有直
          接關係，而係基於彈頭之動能而定。基本上槍枝能夠
          發射子彈，即有殺傷力，因此彈頭材質與動能無關，
          而係與質量、速度有關。易言之，在同樣動能下，不
          同材質之彈頭殺傷力均相同，因為殺傷力之認定係以
          動能來判斷，穿透力才會與材質有關，但此均屬子彈
          殺傷力之認定標準。因槍枝殺傷力不需要認定有無「
          膛線」，故本案槍枝有無「膛線」與殺傷力之認定無
          關等語。本件扣案槍枝機械性能良好，可擊發適用之
          子彈，而依據之二十四焦耳之動能標準，亦有所據，
          依上開說明即屬有殺傷力之槍枝，辯護人指本件槍枝
          無膛線設計，恐影響殺傷力之判斷云云，尚屬無據。
          是扣案改造玩具手槍確有殺傷力乙節，應無疑義。
　　（三）至被告辯稱：伊係在飲酒後不知情下，以為「阿洪」
　　　　　所交付者係玩具槍始收受云云。惟被告於警詢時已坦
　　　　　承：「（問：阿洪將該改造手槍交給你時有無告知你
　　　　　該改造手槍來源為何?）答：他有告知我該改造手槍
　　　　　是他於大園鄉○○○○道具槍之人購買，以代價三萬
　　　　　元左右購得」等語明確，且被告亦明確向警員表示伊
　　　　　知悉持有改造槍械係屬違法行為，並對係持因一時好
  　　　　奇而收受該槍械之犯行表達悔意（見九十五年度偵字
　　　　　第四九四號卷第十五頁），足徵被告對「阿洪」所交
　　　　　付者為具殺傷力之改造玩具手槍乙節，知之甚詳。再
　　　　　者，被告於警詢、檢察官偵查、原審及本院審理時均
　　　　　稱：係因伊借款八千元予「阿洪」，「阿洪」方交付
　　　　　該槍枝以為抵押等語明確，則該槍枝顯為「阿洪」向
　　　　　被告借款之擔保品。衡諸社會交易常態，擔保品之價
　　　　　格必高於借款之金額，倘該槍枝僅係一區區玩具槍，
　　　　　被告又豈會收受以為「阿洪」向其借款之擔保品？此
　　　　　實悖於常情。又證人即被告之妻杜紅豔亦於本院審理
　　　　　時證稱：於九十四年十一月十九日中午，「阿洪」至
　　　　　伊住處喝酒，要離去時向伊先生借八千元，然後拿出
　　　　　一個手提包，裏面有一支手槍，伊先生即囑伊交付八
　　　　　千元給「阿洪」，並將槍枝收藏至衣櫥內，翌日因覺
　　　　　地怪怪的，就拿出去想還給「阿洪」等語。是被告既
　　　　　尚知請證人杜紅豔交付八千元予「阿洪」，並將供擔
  　　　　保之槍枝收藏至衣櫥內，顯見其當時之應對、意識均
　　　　　清晰，豈能謂收受時因飲酒而毫不知情？況本件槍枝
　　　　　若僅係普通玩具手槍，事後被告何以自覺不妥欲持往
　　　　　歸還「阿洪」？被告此部分辯解亦不足採。
    （四）又刑法第五十九條規定犯罪之情狀顯可憫恕，認科以
          最低度刑仍嫌過重者，得酌量減輕其刑。此係指犯罪
　　　　　之情狀，在客觀上足以引起一般同情，認為即予宣告
　　　　　法定最低度刑期，猶嫌過重者，始有其適用。至於辯
　　　　　護人指被告無前科，素行端正，在大陸地區之事業待
　　　　　打理，因飲酒後一時好奇始為本件犯行，且僅寄藏一
　　　　　日即為警查獲等情，縱屬事實，亦非在客觀上得引起
　　　　　同情之情狀，僅可為法定刑內科刑之參考，不得據為
　　　　　酌量減輕其刑之理由，本院認本案並無刑法第五十九
　　　　  條之適用。
　　綜上所述，被告所辯無非事後卸責之詞，不足採信，本案事
　  證明確，被告犯行洵堪認定，應予依法論科。
三、查被告行為後，刑法部分條文業於九十四年二月二日經總統
    以華總一義字第０九四０００一四九０一號令修正公布，並
    自九十五年七月一日起生效施行（下稱現行刑法）；復參酌
    最高法院九十五年五月二十三日第八次刑事庭會議決議意旨
    ，現行刑法第二條第一項之規定，係規範行為後法律變更所
    生新舊法律比較適用之準據法，於現行刑法施行後，應適用
    現行刑法第二條第一項之規定，為「從舊從輕」之比較；其
    中關於易服勞役之折算標準，修正前刑法第四十二條第二項
    規定：「易服勞役以一元以上三元以下，折算一日。但勞役
　  期限不得逾六個月。」、第三項規定：「罰金總額折算逾六
    個月之日數者，以罰金總額與六個月之日數比例折算。」，
    其易服勞役折算標準，再依修正前罰金罰鍰提高標準條例第
    二條之規定提高一百倍再折算為新臺幣後，係以新臺幣三百
    元以上九百元以下折算一日，修正後刑法第四十二條則將原
    條文之第二項、第三項分別改列於第三項、第五項，其第三
    項規定：「易服勞役以新臺幣一千元、二千元或三千元折算
    一日。但勞役期限不得逾一年。」、第五項規定：「罰金總
    額折算逾一年之日數者，以罰金總額與一年之日數比例折算
    。依前項所定之期限，亦同。」經比較前開規定，依修正後
    刑法第四十二條第三項前段規定，其易服勞役之折算標準較
    高，對被告較為有利，依刑法第二條第一項但書之規定，本
    案應適用被告行為後即修正後刑法之規定諭知易服勞役之折
    算標準。又刑法第三十八條沒收之規定亦於九十四年一月七
    日修正公布，並於九十五年七月一日施行，按從刑附屬主刑
    ，除法律有特別規定外，依主刑所適用之法律（最高法院九
    十五年第八次刑庭會議決議參照），沒收為從刑之一種，本
    件依修正後刑法第二條第一項之規定就主刑比較結果，應適
    用修正後之法律，已如前述，依從刑附屬於主刑之原則，自
    不得就新舊法律予以割裂適用，應一律適用修正後之法律，
    先予敘明。
四、查被告因借予不詳真實姓名綽號「阿洪」之成年男子八千元
    ，「阿洪」因而將扣案具有殺傷力之改造玩具手槍一支質押
    予被告保管，經被告應允而寄藏，故核被告所為，係犯槍砲
    彈藥刀械管制條例第八條第四項之未經許可寄藏可發射子彈
    具有殺傷力之改造玩具手槍罪。原起訴書雖記載被告所涉犯
　　者，係槍砲彈藥刀械管制條例第七條第四項之「寄藏重型槍
 　 砲罪」，惟此業經原審檢察官於審判期日中說明起訴書之法
    條係屬誤載，並當庭更正起訴法條為槍砲彈藥刀械管制條例
    第八條第四項之條文，本院自應就此更正後之法條審理，併
    此敘明。又槍砲彈藥刀械管制條例第八條第四項之罪，係將
    「持有」與「寄藏」為分別之處罰規定，即單純之「持有」
    固不包括「寄藏」，但寄藏之受人委託代為保管，其保管本
    身所為之「持有」既係「寄藏」之當然結果，法律上自宜僅
    就「寄藏」行為為包括之評價，不應另就「持有」予以論罪
    （最高法院七十四年度臺上字第三四００號判例參照），故
    被告持有上開具殺傷力改造玩具手槍之行為，係「寄藏」之
    當然結果，不另論罪。
五、原審認被告犯罪事證明確而予以論罪科刑，固非無見。惟被
    告寄藏槍枝之犯罪時間，係九十四年十一月十九日中午十二
    時，業據被告在警詢時及本院審理中陳明，核與證人杜紅豔
    證述之時間相符，原判決誤認為九十四年十一月十八日，尚
    有未洽。被告猶執陳詞上訴否認犯罪，依前揭說明，雖無理
    由，但原判決既有上開可議之處，自應由本院予以撤銷，並
    審酌被告值此槍彈氾濫之際，非法寄藏而持有具殺傷力之改
    造玩具手槍，對於社會治安潛藏高度危險，惡性非輕，惟其
    受寄藏之時間不長，及其犯罪後之態度等一切情狀，量處如
    主文第二項所示之刑，並依修正後刑法第四十二條第三項前
    段之規定，就併科罰金部分諭知如易服勞役以新臺幣一千元
    折算一日之標準，以資懲儆。至扣案可發射子彈具有殺傷力
    之改造玩具手槍一支（槍枝管制編號：000000000
    0號），屬違禁物，應依刑法第三十八條第一項第一款規定
    宣告沒收。
據上論斷，應依刑事訴訟法第三百六十九條第一項前段、第三百
六十四條、第二百九十九條第一項前段，槍砲彈藥刀械管制條例
第八條第四項，刑法第十一條前段、第二條第一項但書、第四十
二條第三項前段、第三十八條第一項第一款，判決如主文。
本案經檢察官周誠南到庭執行職務
中　　華　　民　　國　　96　　年　　3 　　月　　27　　日
                  刑事第四庭  審判長法  官  蔡秀雄
                                    法  官  陳國文
                                    法  官  鄭水銓
以上正本證明與原本無異。
如不服本判決，應於收受送達後十日內向本院提出上訴書狀，其
未敘述上訴之理由者，並得於提起上訴後十日內向本院補提理由
書狀（均須按他造當事人之人數附繕本）。
                                    書記官  劉貞達
中　　華　　民　　國　　96　　年　　3 　　月　　28　　日
附錄本案論罪科刑法條全文
槍砲彈藥刀械管制條例第八條：
未經許可，製造、販賣或運輸鋼筆槍、瓦斯槍、麻醉槍、獵槍、
空氣槍或第四條第一項第一款所定其他可發射金屬或子彈具有殺
傷力之各式槍砲者，處無期徒刑或五年以上有期徒刑，併科新臺
幣一千萬元以下罰金。
未經許可，轉讓、出租或出借前項所列槍枝者，處五年以上有期
徒刑，併科新臺幣一千萬元以下罰金。
意圖供自己或他人犯罪之用，而犯前二項之罪者，處無期徒刑或
七年以上有期徒刑，併科新臺幣一千萬元以下罰金。
未經許可，持有、寄藏或意圖販賣而陳列第一項所列槍枝者，處
三年以上十年以下有期徒刑，併科新臺幣七百萬元以下罰金。
第一項至第三項之未遂犯罰之。
